---
title: "Escolha de gráficos"
output: html_document
---

```{r setup, include=FALSE}
knitr::opts_chunk$set(echo = FALSE, message = FALSE, 
                      warning = FALSE)
```


```{r libraries}
## https://stackoverflow.com/questions/7419358/highcharts-datetime-localization

library(tidyverse)
library(highcharter)

path_file <- "https://bi.static.es.gov.br/covid19/MICRODADOS.csv"

pop_branca <- 1481678 
pop_negra <-  293334+1708796

dados_populacao <- data.frame(raca_cor = c('Brancas', 'Negras'), 
                              pop = c(pop_branca, pop_negra))

# Lendo dados
dados_totais <- 
  read.csv(path_file, sep = ";", fileEncoding = "ISO-8859-1")

# Limpando os nomes das variaveis
dados_totais <- janitor::clean_names(dados_totais)

# Mudando nome da variável data, pois data também é uma função do R 
# e isso pode causar problemas
dados_totais <- dados_totais %>% 
  mutate(datas_info = as.Date(dados_totais$data)) 

## Criando categoria Cor/Raça negra
dados_totais$raca_cor <- forcats::fct_recode(dados_totais$raca_cor, 
                                      Brancas = "Branca",         
                                      Negras = "Parda",
                                      Negras = "Preta")

## Mudando categorização da variável sexo
dados_totais$sexo <- 
  forcats::fct_recode(dados_totais$sexo,
                      Masculino = "M",
                      Feminino = "F",
                      Ignorado = "I")

## Criando faixas etárias
dados_totais$grupo_etario <-
  forcats::fct_recode(dados_totais$faixa_etaria,
                       Jovens = "0 a 4 anos",
                       Jovens = "05 a 9 anos",
                       Jovens = "10 a 19 anos",
                       Jovens = "20 a 29 anos",
                       Adultos = "30 a 39 anos",
                       Adultos = "40 a 49 anos",
                       Adultos = "50 a 59 anos",
                       Idosos = "60 a 69 anos",
                       Idosos = "70 a 79 anos",
                       Idosos = "80 a 89 anos",
                       Idosos = "90 anos ou mais")


## Filtrando a base e deixando só com pessoas brancas e negras.
dados <- dados_totais %>% 
  filter(raca_cor == "Negras" | raca_cor == "Brancas")

## Adicionando informação de populacao
pop_branca <- 1481678 
pop_negra <-  293334+1708796

dados_populacao <- data.frame(raca_cor = c('Brancas', 'Negras'), 
                              pop = c(pop_branca, pop_negra))

## Abrindo banco de dados com informação sobre favelas
dados_favelas <- read.csv("../analise_favela/favelas.csv")

dados_mais_favelas <- dados_totais %>% 
  filter(municipio == "VITORIA") %>%
  mutate(bairro = fct_recode(bairro,
                    "JOANA D'ARC" = "JOANA DARC")) %>%
  left_join(dados_favelas) %>%
  mutate(mortes = ifelse(evolucao == "Óbito pelo COVID-19", 1, 0), 
         favela = ifelse(is.na(Indicador), "Não", "Sim"))
```

```{r}
casos <- dados %>%
  group_by(raca_cor) %>%
  summarise(n_casos = n()) 
  
mortes <- dados %>% 
  filter(evolucao ==  "Óbito pelo COVID-19") %>%
  group_by(raca_cor) %>%
  summarise(n_mortes = n()) 

letalidade <- inner_join(casos, mortes) %>%
  inner_join(dados_populacao) %>%
  mutate(letalidade =   ifelse(n_casos == 0, 0, 
                               round(100 * n_mortes / n_casos, 2)))
```


```{r}
casos_t <- dados %>%
  group_by(raca_cor, datas_info) %>%
  summarise(n_casos = n()) %>%
  tidyr::complete(tidyr::nesting(raca_cor), 
                  datas_info = seq.Date(min(dados$datas_info),
                                        max(dados$datas_info), 
                                        by = "day"), 
                  fill = list(n_casos = 0)) %>%
  mutate(casos_acumulados = cumsum(n_casos))

mortes_t <- dados %>% 
  filter(evolucao ==  "Óbito pelo COVID-19") %>%
  group_by(raca_cor, datas_info) %>%
  summarise(n_mortes = n()) %>%
  tidyr::complete(tidyr::nesting(raca_cor), 
                  datas_info = seq.Date(min(dados$datas_info),
                                        max(dados$datas_info),
                                        by = "day"), 
                  fill = list(n_mortes = 0)) %>%
  mutate(mortes_acumuladas = cumsum(n_mortes))

letalidade_t <- inner_join(casos_t, mortes_t) %>%
  inner_join(dados_populacao) %>%
  mutate(letalidade = 
           ifelse(casos_acumulados == 0, 0, 
                  round(100 * mortes_acumuladas / casos_acumulados, 1)), 
         incidencia = round(100 * casos_acumulados / pop, 4), 
         mortalidade = round(100 * mortes_acumuladas / pop, 4))
```

```{r}
casos_f_t <- dados_mais_favelas %>%
  group_by(favela, datas_info) %>%
  summarise(n_casos = n()) %>%
  tidyr::complete(tidyr::nesting(favela), 
                  datas_info = seq.Date(min(dados_mais_favelas$datas_info),
                                        max(dados_mais_favelas$datas_info), 
                                        by = "day"), 
                  fill = list(n_casos = 0)) %>%
  mutate(casos_acumulados = cumsum(n_casos))

mortes_f_t <- dados_mais_favelas %>% 
  filter(evolucao ==  "Óbito pelo COVID-19") %>%
  group_by(favela, datas_info) %>%
  summarise(n_mortes = n()) %>%
  tidyr::complete(tidyr::nesting(favela), 
                  datas_info = seq.Date(min(dados_mais_favelas$datas_info),
                                        max(dados_mais_favelas$datas_info),
                                        by = "day"), 
                  fill = list(n_mortes = 0)) %>%
  mutate(mortes_acumuladas = cumsum(n_mortes))

letalidade_f_t <- inner_join(casos_f_t, mortes_f_t) %>%
  mutate(letalidade = 
           ifelse(casos_acumulados == 0, 0, 
                  round(100 * mortes_acumuladas / casos_acumulados, 1)))
```

```{r}
## Letalidade no caso de favelas
letalidade_favelas <- 
  dados_mais_favelas %>%
  group_by(favela) %>%
  summarise(n_casos = n(), 
            n_mortes = sum(mortes)) %>%
  mutate(letalidade = round(100 * n_mortes/n_casos, 2))
```


## Gráfico 1

```{r pressure}
grafico <- hchart(letalidade, type = "column", 
       hcaes(x = raca_cor, y = letalidade, color = raca_cor)) %>%
  hc_colors("#440154FF") %>%
  hc_title(text = "Taxa de letalidade da COVID-19 no ES") %>%
  hc_xAxis(title = list(text = "Pessoas")) %>%
  hc_yAxis(title = list(text = "Letalidade (%)")) %>%
  hc_credits(
    enabled = TRUE,
    text = "Fonte: Painel COVID-19 Espírito Santo",
    href = "https://coronavirus.es.gov.br/painel-covid-19-es")
grafico
```

## Gráfico 2 (mudando tema do gráfico 1)

```{r}
grafico %>% 
  hc_add_theme(hc_theme_538())
```

## Gráfico 3 (mudando tema do gráfico 1)

```{r}
grafico %>%
  hc_add_theme(hc_theme_chalk())
```


## Gráfico 4 (mudando tema do gráfico 1)

```{r}
grafico %>%
  hc_add_theme(hc_theme_ffx())
```

## Gráfico 5 (mudando tema do gráfico 1)

```{r}
grafico %>%
  hc_add_theme(hc_theme_ft())
```

# Considerando os dados da separação entre favelas e outros bairros

## Gráfico 6

```{r}
grafico_favela <- hchart(letalidade_favelas, type = "column", 
       hcaes(x = favela, y = letalidade, color = favela)) %>%
  hc_colors("#440154FF") %>%
  hc_title(text = "Taxa de letalidade da COVID-19 no ES") %>%
  hc_xAxis(title = list(text = "Favela")) %>%
  hc_yAxis(title = list(text = "Letalidade (%)")) %>%
  hc_credits(
    enabled = TRUE,
    text = "Fonte: Painel COVID-19 Espírito Santo",
    href = "https://coronavirus.es.gov.br/painel-covid-19-es")
grafico_favela
```

## Gráfico 7 (mudando tema do gráfico 6)

```{r}
grafico_favela %>% 
  hc_add_theme(hc_theme_538())
```

## Gráfico 8 (mudando tema do gráfico 6)

```{r}
grafico_favela %>%
  hc_add_theme(hc_theme_chalk())
```


## Gráfico 9 (mudando tema do gráfico 6)

```{r}
grafico_favela %>%
  hc_add_theme(hc_theme_ffx())
```

## Gráfico 10 (mudando tema do gráfico 6)

```{r}
grafico_favela %>%
  hc_add_theme(hc_theme_ft())
```


# Gráficos considerando variações ao longo do tempo

## Gráfico 11

```{r}
grafico_tempo <- hchart(letalidade_t, type = "line", 
       hcaes(x = datas_info, y = letalidade, group = raca_cor)) %>%
  hc_colors(c("#440154FF", "#FDE725FF")) %>%
  hc_title(text = "Taxa de letalidade da COVID-19 no ES") %>%
  hc_xAxis(title = list(text = "")) %>%
  hc_yAxis(title = list(text = "Letalidade (%)")) %>%
  hc_credits(
    enabled = TRUE,
    text = "Fonte: Painel COVID-19 Espírito Santo",
    href = "https://coronavirus.es.gov.br/painel-covid-19-es")
grafico_tempo
```

## Gráfico 12

```{r}
datas_informacao <- seq.Date(min(dados$datas_info),
                                        max(dados$datas_info), 
                                        by = "day")

retorna_serie <- function(dados = letalidade_t, negros = TRUE, 
                          variavel = "letalidade"){
  if (negros){
    serie <- 
      matrix(filter(dados, raca_cor == "Negras") %>%
           ungroup() %>%
           select(variavel) %>% unlist() %>% as.numeric(), 
         ncol = 1) 
  } else {
    serie <- 
      matrix(filter(dados, raca_cor != "Negras") %>%
           ungroup() %>%
           select(variavel) %>% unlist() %>% as.numeric(), 
         ncol = 1) 
  }
  xts::xts(x = serie, order.by = datas_informacao)
}

letalidade_n <- retorna_serie()
letalidade_b <- retorna_serie(negros = FALSE)

highchart(type = "stock") %>% 
  hc_title(text = "Taxa de letalidade da COVID-19 no ES") %>% 
  hc_subtitle(text = "Percentual com relação ao número de infectados") %>% 
  hc_add_series(letalidade_n, id = "negros", color = "#FDE725FF") %>%
  hc_add_series(letalidade_b, id = "brancos", color = "#440154FF") %>%
  hc_credits(
    enabled = TRUE,
    text = "Fonte: Painel COVID-19 Espírito Santo",
    href = "https://coronavirus.es.gov.br/painel-covid-19-es"
  )
```

## Gráfico 13

```{r}
incidencia_n <- retorna_serie(variavel = "incidencia")
incidencia_b <- retorna_serie(negros = FALSE, variavel = "incidencia")

highchart(type = "stock") %>% 
  hc_title(text = "Taxa de incidência da COVID-19 no ES") %>% 
  hc_subtitle(text = "Percentual com relação à população") %>% 
  hc_add_series(incidencia_n, id = "negros", color = "#FDE725FF") %>%
  hc_add_series(incidencia_b, id = "brancos", color = "#440154FF") %>%
  hc_credits(
    enabled = TRUE,
    text = "Fonte: Painel COVID-19 Espírito Santo",
    href = "https://coronavirus.es.gov.br/painel-covid-19-es"
  )
```


## Gráfico 14

```{r}
casos_acum_n <- retorna_serie(variavel = "casos_acumulados")
casos_acum_b <- retorna_serie(negros = FALSE, variavel = "casos_acumulados")

highchart(type = "stock") %>% 
  hc_title(text = "Número de casos acumulados da COVID-19 no ES") %>% 
  hc_add_series(casos_acum_n, id = "negros", color = "#FDE725FF") %>%
  hc_add_series(casos_acum_b, id = "brancos", color = "#440154FF") %>%
  hc_credits(
    enabled = TRUE,
    text = "Fonte: Painel COVID-19 Espírito Santo",
    href = "https://coronavirus.es.gov.br/painel-covid-19-es"
  )
```

## Gráfico 15

```{r}
mortes_acum_n <- retorna_serie(variavel = "mortes_acumuladas")
mortes_acum_b <- retorna_serie(negros = FALSE, 
                               variavel = "mortes_acumuladas")

highchart(type = "stock") %>% 
  hc_title(text = "Número de mortes acumulados da COVID-19 no ES") %>% 
  hc_add_series(mortes_acum_n, id = "negros", color = "#FDE725FF") %>%
  hc_add_series(mortes_acum_b, id = "brancos", color = "#440154FF") %>%
  hc_credits(
    enabled = TRUE,
    text = "Fonte: Painel COVID-19 Espírito Santo",
    href = "https://coronavirus.es.gov.br/painel-covid-19-es"
  )
```

## Gráfico 16

```{r}
ncasos_n <- retorna_serie(variavel = "n_casos")
ncasos_b <- retorna_serie(negros = FALSE, variavel = "n_casos")

highchart(type = "stock") %>% 
  hc_title(text = "Número de casos da COVID-19 no ES") %>% 
  hc_add_series(ncasos_n, id = "negros", color = "#FDE725FF") %>%
  hc_add_series(ncasos_b, id = "brancos", color = "#440154FF") %>%
  hc_credits(
    enabled = TRUE,
    text = "Fonte: Painel COVID-19 Espírito Santo",
    href = "https://coronavirus.es.gov.br/painel-covid-19-es"
  )
```

## Gráfico 17

```{r}
nmorte_n <- retorna_serie(variavel = "n_mortes")
nmorte_b <- retorna_serie(negros = FALSE, variavel = "n_mortes")

highchart(type = "stock") %>% 
  hc_title(text = "Número de mortes da COVID-19 no ES") %>% 
  hc_add_series(nmorte_n, id = "negros", color = "#FDE725FF") %>%
  hc_add_series(nmorte_b, id = "brancos", color = "#440154FF") %>%
  hc_credits(
    enabled = TRUE,
    text = "Fonte: Painel COVID-19 Espírito Santo",
    href = "https://coronavirus.es.gov.br/painel-covid-19-es"
  )
```

# Considerando os dados com a classificação de favelas

## Gráfico 18

```{r}
datas_informacao_fav <- 
  seq.Date(min(dados_mais_favelas$datas_info),
           max(dados_mais_favelas$datas_info),
           by = "day")

retorna_serie_fav <- function(dados = letalidade_f_t, favela = TRUE, 
                          variavel = "letalidade"){
  if (favela){
    serie <- 
      matrix(filter(dados, favela == "Sim") %>%
           ungroup() %>%
           select(variavel) %>% unlist() %>% as.numeric(), 
         ncol = 1) 
  } else {
    serie <- 
      matrix(filter(dados, favela != "Sim") %>%
           ungroup() %>%
           select(variavel) %>% unlist() %>% as.numeric(), 
         ncol = 1) 
  }
  xts::xts(x = serie, order.by = datas_informacao_fav)
}

letal_fav <- retorna_serie_fav()
letal_nfav <- retorna_serie_fav(favela = FALSE)

highchart(type = "stock") %>% 
  hc_title(text = "Taxa de letalidade da COVID-19 no ES") %>% 
  hc_subtitle(text = "Considerando dados da cidade de Vitória") %>% 
  hc_add_series(letal_fav, id = "negros", color = "#FDE725FF") %>%
  hc_add_series(letal_nfav, id = "brancos", color = "#440154FF") %>%
  hc_credits(
    enabled = TRUE,
    text = "Fonte: Painel COVID-19 Espírito Santo",
    href = "https://coronavirus.es.gov.br/painel-covid-19-es"
  )
```

## Gráfico 19

```{r}
casos_acum_fav <- retorna_serie_fav(variavel = "casos_acumulados")
casos_acum_nfav <- retorna_serie_fav(favela = FALSE, 
                                   variavel = "casos_acumulados")

highchart(type = "stock") %>% 
  hc_title(text = "Número de casos acumulados da COVID-19 no ES") %>% 
  hc_subtitle(text = "Considerando dados da cidade de Vitória") %>% 
  hc_add_series(casos_acum_fav, id = "negros", color = "#FDE725FF") %>%
  hc_add_series(casos_acum_nfav, id = "brancos", color = "#440154FF") %>%
  hc_credits(
    enabled = TRUE,
    text = "Fonte: Painel COVID-19 Espírito Santo",
    href = "https://coronavirus.es.gov.br/painel-covid-19-es"
  )
```

## Gráfico 20

```{r}
mortes_acum_fav <- retorna_serie_fav(variavel = "mortes_acumuladas")
mortes_acum_nfav <- retorna_serie_fav(favela = FALSE, 
                                   variavel = "mortes_acumuladas")

highchart(type = "stock") %>% 
  hc_title(text = "Número de mortes acumuladas da COVID-19 no ES") %>% 
  hc_subtitle(text = "Considerando dados da cidade de Vitória") %>% 
  hc_add_series(mortes_acum_fav, id = "negros", color = "#FDE725FF") %>%
  hc_add_series(mortes_acum_nfav, id = "brancos", color = "#440154FF") %>%
  hc_credits(
    enabled = TRUE,
    text = "Fonte: Painel COVID-19 Espírito Santo",
    href = "https://coronavirus.es.gov.br/painel-covid-19-es"
  )
```

## Gráfico 21

```{r}
n_casos_fav <- retorna_serie_fav(variavel = "n_casos")
n_casos_nfav <- retorna_serie_fav(favela = FALSE, variavel = "n_casos")

highchart(type = "stock") %>% 
  hc_title(text = "Número de casos da COVID-19 no ES") %>% 
  hc_subtitle(text = "Considerando dados da cidade de Vitória") %>% 
  hc_add_series(n_casos_fav, id = "negros", color = "#FDE725FF") %>%
  hc_add_series(n_casos_nfav, id = "brancos", color = "#440154FF") %>%
  hc_credits(
    enabled = TRUE,
    text = "Fonte: Painel COVID-19 Espírito Santo",
    href = "https://coronavirus.es.gov.br/painel-covid-19-es"
  )
```

## Gráfico 22

```{r}
n_mortes_fav <- retorna_serie_fav(variavel = "n_mortes")
n_mortes_nfav <- retorna_serie_fav(favela = FALSE, variavel = "n_mortes")

grafico_teste <- 
  highchart(type = "stock") %>% 
  hc_title(text = "Número de mortes da COVID-19 no ES") %>% 
  hc_subtitle(text = "Considerando dados da cidade de Vitória") %>% 
  hc_add_series(n_mortes_fav, id = "negros", color = "#FDE725FF") %>%
  hc_add_series(n_mortes_nfav, id = "brancos", color = "#440154FF") %>%
  hc_credits(
    enabled = TRUE,
    text = "Fonte: Painel COVID-19 Espírito Santo",
    href = "https://coronavirus.es.gov.br/painel-covid-19-es"
  )
grafico_teste
```


## Gráfico 23

```{r}
grafico_teste %>%
  hc_add_theme(hc_theme_538())
```


## Gráfico 24

```{r}
grafico_teste %>%
  hc_add_theme(hc_theme_chalk())
```


## Gráfico 25

```{r}
grafico_teste %>%
  hc_add_theme(hc_theme_economist())
```

## Gráfico 26

```{r}
grafico_teste %>%
  hc_add_theme(hc_theme_ffx())
```


## Gráfico 27

```{r}
grafico_teste %>%
  hc_add_theme(hc_theme_ft())
```