---
title: "Escolha de gráficos"
output: html_document
---

```{r setup, include=FALSE}
knitr::opts_chunk$set(echo = FALSE, message = FALSE, 
                      warning = FALSE)
```


```{r libraries}
library(tidyverse)
library(highcharter)

path_file <- "https://bi.static.es.gov.br/covid19/MICRODADOS.csv"

pop_branca <- 1481678 
pop_negra <-  293334+1708796

dados_populacao <- data.frame(raca_cor = c('Brancas', 'Negras'), 
                              pop = c(pop_branca, pop_negra))

# Lendo dados
dados_totais <- 
  read.csv(path_file, sep = ";", fileEncoding = "ISO-8859-1")

# Limpando os nomes das variaveis
dados_totais <- janitor::clean_names(dados_totais)

# Mudando nome da variável data, pois data também é uma função do R 
# e isso pode causar problemas
dados_totais <- dados_totais %>% 
  mutate(datas_info = as.Date(dados_totais$data)) 

## Criando categoria Cor/Raça negra
dados_totais$raca_cor <- forcats::fct_recode(dados_totais$raca_cor, 
                                      Brancas = "Branca",         
                                      Negras = "Parda",
                                      Negras = "Preta")

## Mudando categorização da variável sexo
dados_totais$sexo <- 
  forcats::fct_recode(dados_totais$sexo,
                      Masculino = "M",
                      Feminino = "F",
                      Ignorado = "I")

## Criando faixas etárias
dados_totais$grupo_etario <-
  forcats::fct_recode(dados_totais$faixa_etaria,
                       Jovens = "0 a 4 anos",
                       Jovens = "05 a 9 anos",
                       Jovens = "10 a 19 anos",
                       Jovens = "20 a 29 anos",
                       Adultos = "30 a 39 anos",
                       Adultos = "40 a 49 anos",
                       Adultos = "50 a 59 anos",
                       Idosos = "60 a 69 anos",
                       Idosos = "70 a 79 anos",
                       Idosos = "80 a 89 anos",
                       Idosos = "90 anos ou mais")


## Filtrando a base e deixando só com pessoas brancas e negras.
dados <- dados_totais %>% 
  filter(raca_cor == "Negras" | raca_cor == "Brancas")
```

```{r}
casos <- dados %>%
  group_by(raca_cor) %>%
  summarise(n_casos = n()) 
  
mortes <- dados %>% 
  filter(evolucao ==  "Óbito pelo COVID-19") %>%
  group_by(raca_cor) %>%
  summarise(n_mortes = n()) 

letalidade <- inner_join(casos, mortes) %>%
  inner_join(dados_populacao) %>%
  mutate(letalidade =   ifelse(n_casos == 0, 0, 
                               round(100 * n_mortes / n_casos, 2)))
```

```{r}
## Leitura dos dados de favelas
dados_favelas <- read.csv("../analise_favela/favelas.csv")

letalidade_favelas <- dados %>%
  filter(municipio == "VITORIA") %>%
  mutate(bairro = fct_recode(bairro,
                    "JOANA D'ARC" = "JOANA DARC")) %>%
  left_join(dados_favelas) %>%
  mutate(mortes = ifelse(evolucao == "Óbito pelo COVID-19", 1, 0), 
         favela = ifelse(is.na(Indicador), "Não", "Sim")) %>%
  group_by(favela) %>%
  summarise(n_casos = n(), 
            n_mortes = sum(mortes)) %>%
  mutate(letalidade = round(100 * n_mortes/n_casos, 2))
```


## Gráfico 1

```{r pressure}
grafico <- hchart(letalidade, type = "column", 
       hcaes(x = raca_cor, y = letalidade, color = raca_cor)) %>%
  hc_colors("#440154FF") %>%
  hc_title(text = "Taxa de letalidade da COVID-19 no ES") %>%
  hc_xAxis(title = list(text = "Pessoas")) %>%
  hc_yAxis(title = list(text = "Letalidade (%)")) %>%
  hc_credits(
    enabled = TRUE,
    text = "Fonte: Painel COVID-19 Espírito Santo",
    href = "https://coronavirus.es.gov.br/painel-covid-19-es")
grafico
```

## Gráfico 2 (mudando tema do gráfico 1)

```{r}
grafico %>% 
  hc_add_theme(hc_theme_538())
```

## Gráfico 3 (mudando tema do gráfico 1)

```{r}
grafico %>%
  hc_add_theme(hc_theme_chalk())
```


## Gráfico 4 (mudando tema do gráfico 1)

```{r}
grafico %>%
  hc_add_theme(hc_theme_ffx())
```

## Gráfico 5 (mudando tema do gráfico 1)

```{r}
grafico %>%
  hc_add_theme(hc_theme_ft())
```

# Considerando os dados da separação entre favelas e outros bairros

## Gráfico 6

```{r}
grafico_favela <- hchart(letalidade_favelas, type = "column", 
       hcaes(x = favela, y = letalidade, color = favela)) %>%
  hc_colors("#440154FF") %>%
  hc_title(text = "Taxa de letalidade da COVID-19 no ES") %>%
  hc_xAxis(title = list(text = "Favela")) %>%
  hc_yAxis(title = list(text = "Letalidade (%)")) %>%
  hc_credits(
    enabled = TRUE,
    text = "Fonte: Painel COVID-19 Espírito Santo",
    href = "https://coronavirus.es.gov.br/painel-covid-19-es")
grafico_favela
```

## Gráfico 7 (mudando tema do gráfico 6)

```{r}
grafico_favela %>% 
  hc_add_theme(hc_theme_538())
```

## Gráfico 8 (mudando tema do gráfico 6)

```{r}
grafico_favela %>%
  hc_add_theme(hc_theme_chalk())
```


## Gráfico 9 (mudando tema do gráfico 6)

```{r}
grafico_favela %>%
  hc_add_theme(hc_theme_ffx())
```

## Gráfico 10 (mudando tema do gráfico 6)

```{r}
grafico_favela %>%
  hc_add_theme(hc_theme_ft())
```


# Gráficos considerando variações ao longo do tempo

